【裁判字號】    99,交聲,4
【裁判日期】    990423
【裁判案由】    違反道路交通管理處罰條例聲明異議
【裁判全文】
臺灣桃園地方法院交通事件裁定           99年度交聲字第4號
原處分機關  交通部公路總局新竹區監理所桃園監理站
異  議  人  乙○○
上列異議人因違反道路交通管理處罰條例案件，對於交通部公路
總局新竹區監理所桃園監理站於民國98年8 月26日所為之處分（
原處分案號：桃監裁罰字第裁53-ZAB045541號），聲明異議，經
臺灣新竹地方法院裁定管轄錯誤（98年度交聲字第711 號），並
移送本院審理，本院裁定如下：
    主    文
異議駁回。
    理    由
一、原處分意旨略以：異議人即受處分人乙○○所有之車牌號碼
    GD-1508 號自用一般小客車（下稱系爭汽車），於民國98年
    7 月18日上午8 時51分，行經國道二號東向3 公里處，超過
    規定最高速限未滿20公里，為內政部警政署國道公路警察局
    第一警察隊警員逕行舉發，填製公警局交字第ZAB045541 號
    舉發違反道路交通管理事件通知單。嗣經原處分機關調查結
    果，認有汽車行駛於高速公路速度超過規定最高速限之交通
    違規行為，乃依道路交通管理處罰條例第33條第1 項第1 款
    ，於98年8 月26日以桃監裁罰字第裁53-ZAB045541號裁決書
    ，裁處異議人罰鍰新臺幣（下同）3,000 元，並依同條例第
    63條第1 項第1 款之規定，記違規點數1 點等語。
二、異議意旨略以：系爭車輛平日由伊之兒子使用，然其於98年
    2 月14日在國道二號東向3.3 公里經警舉發超速，為其訓誡
    後即未使用該車，不知為何又於同年4 月5 日、5 月30日、
    7 月18日、8 月5 日在同一地點附近再經警員舉發超速，且
    照片中之駕駛者看起來是伊之兒子，然其當時正在上班，不
    可能駕駛系爭汽車行經該地，伊之女兒在機場上班，比較有
    可能經過該地，照片中之駕駛人為一男性，本件舉發照片天
    色很暗，然當時應為夏天，與之前舉發照片多所雷同，伊從
    未將該車借予其他人使用，懷疑警方係以同一張照片多次舉
    發，為此，爰依法聲明異議等語。
三、按汽車行駛於高速公路，行車速度超過規定之最高速限者，
    處3,000 元以上6,000 元以下罰鍰，並記違規點數1 點，道
    路交通管理處罰條例第33條第1 項第1 款、第63條第1 項第
    1 款分別定有明文。
四、經查：
  (一)按道路交通管理處罰條例第85條第1 項明定：「按本條例之
    處罰，受舉發違反道路交通管理事件之受處罰人，認為受舉
    發之違規行為應歸責他人者，應於舉發違反道路交通管理事
    件通知單應到案日期前，檢附相關證據及應歸責人相關證明
    文件，向處罰機關告知應歸責人，處罰機關應即另行通知應
    歸責人到案依法處理。逾期未依規定辦理者，仍依本條例各
    該違反條款規定處罰」，上開逕行舉發違規之交通事件，如
    汽車所有人未到案或到案後未能告知應歸責之人者，處罰機
    關得逕行處罰汽車所有人之規定，係立法機關斟酌違規駕駛
    人之違法程度、裁罰迅速經濟性、蒐證成本之考量（如採證
    過程中可能增加交通事故之風險或若皆需由交警攔下所需之
    人力、物力成本）及汽車所有人通常多為車輛之使用人，如
    對其科以適度之舉證責任應無不妥等因素，因而將反證之責
    任轉嫁予汽車所有人，以證明其非應歸責之真正違規駕駛人
    ，而兼採可歸責及轉嫁罰主義。易言之，被舉發之汽車所有
    人如未能於限期內檢附應歸責人之證明文件者，不論汽車所
    有人是否為應歸責之違規行為人，均得以之為處罰對象。是
    異議人如主張本件違規應歸責於他人之事實，自應由異議人
    負舉證責任，然異議人乙○○迄至99年4 月9 日為止，並未
    依上揭道路交通管理處罰條例第85條第1 項前段規定，檢附
    相關證據及應歸責人相關證明文件，向處罰機關告知應歸責
    人，此有交通部公路總局新竹區監理所桃園監理站99年4 月
    12日竹監桃字第0990009660號在卷（見本院卷第27頁）可查
    ，揆之前揭說明，仍應依相關規定處罰系爭汽車所有人即異
    議人，至為明確。
  (二)又異議人乙○○所有之系爭汽車，於上揭時、地，行經國道
    二號高速公路限速90公里之路段，遭雷達測速器拍照採證為
    時速102 公里，超過規定最高速限時速90公里有12公里之事
    實，業經證人即當時執行超速取締勤務之內政部警政署國道
    公路警察局第一警察隊泰山分隊甲○○○○於本院調查時結
    證稱：伊於98年7 月18日上午7 時開始於前揭地點執行勤務
    ，並至高速公路護欄外裝設測速器，只要車輛有超速之情事
    ，機器就會自動拍攝，不會攔停舉發；該次勤務直到當日下
    午1 時許結束，返隊後即將相機交給專責人員處理，本件舉
    發照片係伊拍攝，但舉發通知單非伊製作等語綦詳，並有本
    件舉發通知單及所附超速違規照片、證人李德龍庭呈之本件
    測速照相機照片附卷（見本院卷第8 頁、第23頁）可參，甚
    為明確，甲○○○○於執行勤務時架設測速裝置，測得異議
    人所有系爭汽車違規超速之事實，並依法對之逕行舉發，其
    與異議人素不相識，復無怨隙，應無故意設詞誣陷而甘冒偽
    證罪責之必要，是其證言當屬可信，且本件甲○○○○於舉
    發當時所使用之雷達測速器，業經經濟部標準檢驗局於97年
    12月19日檢驗合格，有效期限至98年12月31日，本件異議人
    遭舉發超速違規之時間，係在該檢定有效期限內，此有甲○
    ○○○庭呈之經濟部標準檢驗局雷達測速儀檢定合格證書影
    本1 紙在卷（見本院卷第24頁）可憑，是該雷達測速器之準
    確性應無疑義，是異議人所有之系爭汽車確實有前述超速之
    違規事實，當甚明確。
  (三)異議人雖以前詞置辯，並提出其子之出勤紀錄以為證明，然
    本件舉發經過業經本院認定如前，卷附之舉發照片駕駛者樣
    貌模糊，根本無從認定該駕駛者之身分，縱有前開上班工作
    出勤紀錄，亦難據為有利於異議人之認定，再者，證人李德
    龍於本院調查時亦證稱：值勤之前會將值勤時間、地點及員
    警編號輸入照相機內，只要察看舉發相片即可明瞭違規情形
    ，本件違規照片左上方之「1085」為值勤員警之臂章號碼；
    照片下方之「66.4m 」則指相機與違規車輛之距離等語，甚
    為明確，而觀之異議人所質疑員警持同一照片重覆開單之違
    規照片（見本院卷第19頁），該相片右上方之編號為「1074
    」、下方則為「86.7m 」，顯與本件舉發照片有所差異，且
    照片右上方之舉發時間、下方之測得時速，亦明顯不同，再
    細看兩張照片之背景圖案，本件違規照片中系爭汽車旁另有
    一台汽車，且照片中之十字基準點在TOYOTA廠徽上方，然異
    議人所質疑之上開照片中，系爭汽車旁並無車輛，十字基準
    點在TOYOTA廠徽左方，兩者根本不同，而依公法爭議之舉證
    責任分配法則，固應先由行政機關就其業已履踐相關正當法
    律程序，以及人民應受處罰之客觀違反法令行為，負證明之
    責，異議人就行政機關已為相當證明之前開事項，若主張欠
    缺主觀歸責條件或為其他抗辯，亦須就其所辯提出反證。本
    件異議人僅泛以前揭情詞置辯，並未提出任何證據足資推翻
    前開舉發認定之事實，實難認甲○○○○有何濫行舉發違規
    之情形。
  (四)從而，異議人前揭聲明異議意旨，尚難採信，本件違規事證
    明確。
五、綜上所述，異議人乙○○所有之系爭汽車，確有於前述時、
    地，經內政部警政署國道公路警察局第一警察隊警員設置之
    雷達測速自動照相儀器照相採證行車速度為時速102 公里，
    超過最高速限時速90公里有12公里之事實，原處分機關依道
    路交通管理處罰條例第33條及違反道路交通管理事件統一裁
    罰基準表之規定，裁處異議人罰鍰3,000 元並依同條例第63
    條第1 項第1 款規定記違規點數1 點，核無違誤，本件異議
    人之異議為無理由，自應將其異議駁回。
據上論斷，應依道路交通管理處罰條例第87條第2 項、道路交通
案件處理辦法第19條，裁定如主文。
中    華    民    國    99    年    4     月    23    日
                    交通法庭法  官      陳德池
以上正本證明與原本無異。
如不服本裁定，應於裁定送達後5 日內向本院提出抗告狀。
                            書記官      謝雅茹
中    華    民    國    99    年    4     月    23    日

司法院資訊處製作；財團法人民間司法改革基金會備份。
